# Küçük yeniden üretilebilir araştırma raporu

Bu belge, kitabın Bölüm 17 duman sınamasında `knitr` ile üretilmiştir.
Girdi dosyası değiştirilmeyip sürümlü bir çıktı dizinine okunmuştur. Aşağıdaki
64 tekrar, bilimsel bir üretim çalışması veya tekrar sayısı önerisi değil;
yalnızca çalışma hattının yürütülebilirliğini gösteren pedagojik örnektir.

## Çalışma sözleşmesi

```{r setup, echo=FALSE}
knitr::opts_chunk$set(echo = FALSE, warning = FALSE, message = FALSE)
```

```{r contract-table, results='asis'}
knitr::kable(
  workflow_contract,
  format = "pipe",
  row.names = FALSE,
  caption = "Girdi, türetilmiş çıktı ve değişmezlik sözleşmesi"
)
```

## Simülasyon özeti

Tablodaki `exact_probability` kesin saf-R başvuru dağılımını,
`estimated_probability` 64 öğretim tekrarındaki göreli sıklığı ve
`monte_carlo_standard_error` sonlu tekrar sayısından doğan tahmini Monte
Carlo standart hatasını gösterir. İki olasılık arasındaki yakınlık bu duman
sınamasında geçme ölçütü değildir.

```{r simulation-table, results='asis'}
knitr::kable(
  simulation_summary,
  format = "pipe",
  digits = c(0, 6, 6, 6, 0),
  row.names = FALSE,
  caption = "Kesin dağılım ve küçük öğretim simülasyonunun özeti"
)
```

## Yazılım ortamı

```{r versions-table, results='asis'}
knitr::kable(
  software_versions,
  format = "pipe",
  row.names = FALSE,
  caption = "Raporu üreten yerel yazılım sürümleri"
)
```

`renv` sürümü yalnız kaydedilmiştir; bu örnek `renv::init()`,
`renv::snapshot()` veya `renv::restore()` çağırmaz. Git de kavramsal olarak
sürüm geçmişinin taşıyıcısıdır; rapor üretimi dal, commit, etiket veya uzak
depo oluşturmaz.

