---
title: "Paket-nötr uzun belge örneği"
lang: tr
---

## Belgenin amacı

Bu belge, yaşayan paketin adı ve lisansı kararlaştırılmadan uzun biçimli bir
kullanım öyküsünün nasıl sınanacağını gösterir. Kalıcı paket metadata'sı
oluşturmaz ve dış ağ kaynağına başvurmaz.

## Küçük ve çalışır örnek

```{r distribution, echo=TRUE}
project_dir <- Sys.getenv("RBOOK_PROJECT_DIR", unset = "")
prototype_path <- file.path(
  project_dir, "companion", "v0.1", "capstone-package", "prototype",
  "bernoulli_runs_reference.R"
)
reference_environment <- new.env(parent = baseenv())
sys.source(prototype_path, envir = reference_environment, keep.source = TRUE)

prob <- c(0.20, 0.50, 0.80)
distribution <- reference_environment$runs_distribution_reference(prob)
stopifnot(abs(sum(distribution$probability) - 1) < 1e-12)
knitr::kable(
  distribution,
  format = "pipe",
  digits = 6,
  row.names = FALSE,
  caption = "Konuma özgü olasılıklar için kesin koşu sayısı dağılımı"
)
```

Tablodaki `probability`, verilen bağımsız Bernoulli modeli altında koşu
sayısının olasılık kütlesidir. `cumulative`, aynı satıra kadar olan kütlelerin
toplamıdır. Olasılıklar veridir; bu örnek onları gözlemlerden tahmin etmez.

## Çıkarımsal sınır

Olasılık vektörü aynı gözlemlerden tahmin edilmişse hesap yine koşullu
dağılımı verir; kuyruk sonucu kendiliğinden kalibre edilmiş kesin test olmaz.
İki yönlü p-değeri bu sürümün bilimsel kapsamı dışında kalır.

## Belge yüzeylerinin rolleri

```{r roles, echo=FALSE}
roles <- data.frame(
  surface = c("README", "vignette", "CITATION", "NEWS", "package site"),
  primary_question = c(
    "Why should a visitor try the package?",
    "How is a complete task performed and interpreted?",
    "How should scholarly credit be recorded?",
    "What changed between released versions?",
    "How are reference and narrative pages navigated together?"
  ),
  stringsAsFactors = FALSE
)
knitr::kable(
  roles,
  format = "pipe",
  row.names = FALSE,
  caption = "Uzun belge yüzeylerinin birbirinden ayrılan sorumlulukları"
)
```

Bu yüzeyler aynı metnin beş kopyası değildir. Tek bir doğruluk kaynağına
bağlanırlar; fakat okuyucunun farklı sorularına yanıt verirler.
