---
title: "R Laboratuvarı 19: Süreç kontrolü"
format: html
execute:
  echo: true
  warning: false
---

Referans süreç parametreleriyle alt grup ortalama sınırları hesaplanır. Şartname sınırları bu hesaba dahil değildir.

```{r}
means <- c(500.4, 499.1, 501.2, 498.8, 502.0, 507.0, 500.1, 499.7)
mu <- 500
sigma <- 4
n <- 4
lcl <- mu - 3 * sigma / sqrt(n)
ucl <- mu + 3 * sigma / sqrt(n)
sonuc <- data.frame(
  alt_grup = seq_along(means),
  ortalama_mL = means,
  LCL_mL = lcl,
  UCL_mL = ucl,
  sinyal = means < lcl | means > ucl
)
knitr::kable(sonuc, digits = 1, caption = "Dolum ortalaması kontrol denetimi")
```

```{r}
plot(seq_along(means), means, type = "b", pch = 19,
     xlab = "Alt grup", ylab = "Ortalama dolum (mL)")
abline(h = c(lcl, mu, ucl), lty = c(2, 1, 2), col = c("firebrick", "navy", "firebrick"))
```

Yeterlilik yalnız kararlı referans süreç için ve şartname sınırları veriden bağımsız belirlendiğinde hesaplanır.

```{r}
capability <- function(lsl, usl, process_mean, process_sigma) {
  stopifnot(lsl < usl, process_sigma > 0)
  cp <- (usl - lsl) / (6 * process_sigma)
  cpk <- min((usl - process_mean) / (3 * process_sigma),
             (process_mean - lsl) / (3 * process_sigma))
  c(Cp = cp, Cpk = cpk)
}
kaymis <- capability(9.5, 10.5, 10.1, 0.1)
merkezli <- capability(9.5, 10.5, 10.0, 0.1)
yeterlilik <- data.frame(
  surec = c("ortalama 10.1", "ortalama 10.0"),
  Cp = c(kaymis["Cp"], merkezli["Cp"]),
  Cpk = c(kaymis["Cpk"], merkezli["Cpk"])
)
stopifnot(isTRUE(all.equal(unname(kaymis), c(5 / 3, 4 / 3))))
knitr::kable(yeterlilik, digits = 4, caption = "Merkez kaymasına göre yeterlilik")
```

Faz II'de sınırlar dondurulur. Sinyal satırı araştırma kaydı açar; otomatik ürün reddi veya gözlem silme kararı değildir.
