---
title: "R Laboratuvarı 22: Yeniden üretilebilir vaka raporu"
format: html
execute:
  echo: true
  warning: false
---

Pilot çıktının boyutu ve SHA-256 özeti bir manifest satırına dönüştürülür. Dosya yoksa laboratuvar ham veriye veya eski çıktıya yazmaz.

```{r}
path <- "../../tables/generated/v1/pilot_summary.csv"
if (file.exists(path)) {
  if (!requireNamespace("digest", quietly = TRUE)) {
    stop("SHA-256 için kurulu digest paketi gereklidir; paket otomatik kurulmaz.")
  }
  info <- file.info(path)
  manifest <- data.frame(
    dosya = path,
    bayt = info$size,
    sha256 = digest::digest(file = path, algo = "sha256", serialize = FALSE)
  )
} else {
  manifest <- data.frame(
    dosya = path,
    bayt = NA_real_,
    sha256 = "Önce küçük duman testi çıktısını üretin"
  )
}
knitr::kable(manifest, caption = "Pilot çıktı manifesti")
```

Asimetrik kapasite kaybı, eksik ve fazla kapasiteye farklı birim maliyetler verir.

```{r}
expected_loss <- function(q, demand, probability, shortage_cost, surplus_cost) {
  stopifnot(length(demand) == length(probability), all(probability >= 0),
            abs(sum(probability) - 1) < 1e-12)
  shortage <- pmax(demand - q, 0)
  surplus <- pmax(q - demand, 0)
  sum(probability * (shortage_cost * shortage + surplus_cost * surplus))
}
demand <- c(90, 100, 120)
probability <- c(0.2, 0.5, 0.3)
candidate_capacity <- c(105, 115, 120)
loss <- vapply(
  candidate_capacity,
  expected_loss,
  numeric(1),
  demand = demand,
  probability = probability,
  shortage_cost = 1000,
  surplus_cost = 100
)
stopifnot(isTRUE(all.equal(unname(loss), c(5050, 2750, 1600))))
decision <- data.frame(kapasite_MW = candidate_capacity, beklenen_kayip_TL = loss)
knitr::kable(decision, digits = 0, caption = "Asimetrik kayıp altında kapasite adayları")
```

Bu tablo yalnız verilen olasılık ve maliyet senaryosuna koşulludur. Güvenlik sınırı veya fiziksel kapasite kısıtı varsa karar kapısında ayrıca uygulanır.
